臺灣雲林地方法院刑事判決　　　　　　　　　　　　　　九十一年度訴字第五五號
　　公　訴　人　臺灣雲林地方法院檢察署檢察官
　　被　　　告　甲○○
　　　　　　　　乙○○○
　　　　　　　　丙○○
　　共　　　同
　　指定辯護人　本院公設辯護人　丁○○
右被告等因傷害致死案件，經檢察官聲請簡易判決處刑（九十年度偵字第三六四九號
），本院認應依通常程序審理，判決如左：
    主  文
甲○○、乙○○○、丙○○因過失致人於死，各處有期徒刑柒月。均緩刑貳年。
繩索壹捆沒收之。
    事  實
一、甲○○、乙○○○、丙○○分別係林建國之父親、母親與兄長，同住於一處，因
    林建國患有精神分裂症，平日經常發作而毆打甲○○。於民國九十年五月一日凌
    晨一時許，林建國又因病發整夜吵鬧，不斷向甲○○要錢、追打，甲○○、乙○○○、丙○○不堪其擾，於同日凌晨五時四十分許，為制止林建國吵鬧，三人商
    議對林建國身體加以捆綁，乃由甲○○以其等所有繩索捆綁林建國頸部，由乙○○○與丙○○負責捆綁林建國手腳，三人本應注意捆綁林建國頸部及手腳時，可
    能因用力過大或因林建國之掙扎而被勒斃，且依當時之情況，客觀上並無不能注
    意之情事，竟能注意而疏未注意，以致林建國因頸部遭環勒，造成左舌股斷裂而
    窒息死亡。
二、案經雲林縣警察局斗六分局報請臺灣雲林地方法院檢察署檢察官相驗後聲請簡易
    判決處刑，嗣經本院改依通常程序審理。
    理  由
一、被告甲○○、乙○○○、丙○○均坦白承認以繩索捆綁被害人林建國之頸部及手
    腳，以造成林建國頸部環勒而左舌股斷裂，窒息死亡之事實，而林建國確因頸部
    遭環勒，造成左舌股斷裂而窒息死亡，業據檢察官督同檢驗員相驗證實，製有相
    驗屍體證明書、驗斷書、勘驗筆錄各一份及照片共八十七幀在卷可稽，並有法務
    部法醫研究所（九０）法醫所醫鑑字第○五二七號鑑定書一紙在卷可佐，此外尚
    有繩索一捆扣案可稽，足見被害人係為被告以繩索捆綁頸部及手腳，或因被告用
    力捆綁過緊，或因被害人之掙扎，導致被害人頸部遭環勒而左舌股斷裂，窒息死
    亡。查以繩索捆綁他人之頸部及手腳，可能因用力過大或因被捆綁者之掙扎而受
    勒斃，被告不可能不知，且依當時之情況，客觀上並無不能注意之情事，被告竟
    能注意而疏未注意，以致林建國因頸部遭環勒而左舌股斷裂，窒息死亡，自有過
    失，且被告之過失行為與被害人之死亡間確有相當之因果關係，本件事證明確，
    被告犯行可以認定，自應依法論罪科刑。
二、核被告甲○○、乙○○○、丙○○所為，係犯刑法第二百七十六條第一項之過失
    致死罪。聲請人雖以被告涉犯當場激於義憤傷害致死罪嫌聲請簡易判決處刑，惟
    被告既然分別為被害人林建國之父親、母親與兄長，又在不堪被害人之吵鬧搔擾
    下，始對其身體加以捆綁，且被害人為一精神分裂症者，此為被告所明知，因之
    被告捆綁之時，斷無對被害人加以傷害之意，其目的亦僅在阻止被害人繼續吵鬧
    而已，應無傷害之理，但被告對被害人之死亡，仍應負過失致死之責，況且被害
    人為精神分裂症者，病症發作時會作出一些不合理性之行為，家屬理應將其送往
    醫療而非加以捆綁，因此被害人之行為尚不得謂之違反正義，在客觀上亦非足以
    激起一般人無可容忍之憤怒，被告行為自非合於當場激於義憤之情節，故聲請意
    旨認應依當場激於義憤傷害致死罪處斷，即有未合，惟其聲請之社會基本事實相
    同，聲請法條應予變更，爰依法變更聲請法條。聲請意旨又認被告係共同正犯，
    然而本件被告既是涉犯過失致死罪，而二人以上因共同之過失發生犯罪，應各科
    以過失罪之刑，不適用刑法第二十八條共同正犯之規定，因此被告等自非共同正
    犯。另聲請人以被告甲○○患有失眠症，輕微老人癡呆症，被告乙○○○患有失
    眠症、頭痛、心神不寧、重鬱症，被告丙○○患有慢性情感性精神病，惟聲請人
    並未舉證證明被告等確實患有上開病症，而本院將被告送鑑定結果，無法判定被
    告甲○○、丙○○行為時之精神狀態，是否達精神耗弱或心神喪失之程度，被告
    乙○○○則未達精神耗弱或心神喪失之程度，有行政院衛生署雲林醫院精神鑑定
    報告書各一紙在卷可憑。以上均併予敘明。爰審酌被告與被害人間之關係、因被
    害人患有精神分裂症，被告為制止其吵鬧始以捆綁、被害人因頸部遭環勒，左舌
    股斷裂，窒息死亡之結果及犯罪後自白之態度等一切情狀，各量處如主文所示之
    刑。又被告甲○○、乙○○○未曾受有期徒刑以上刑之宣告，被告丙○○雖前受
    有期徒刑以上刑之宣告，惟於刑之執行完畢後，五年內未曾受有期徒刑以上刑之
    宣告，有臺灣高等法院被告全國前案紀錄表及臺灣雲林地方法院檢察署刑案資料
    查註紀錄表各一紙附卷可稽，且均因一時疏未注意，致罹刑章，犯罪後深表悔悟
    ，痛心不已，本院經衡其由此論罪科刑教訓，應知警愓，不會亦不能再犯，因認
    對被告所處之刑以暫不執行為適當，爰均併予宣告緩刑二年，以啟自新。扣案繩
    索一捆，為被告所有供犯罪所用之物，業據被告供明在卷，爰依法宣告沒收之。
    最後本案既於審判中發現認定之事實顯然與檢察官據以求處罪刑之事實不符，足
    認檢察官之聲請簡易判決處刑顯不適當，具有刑事訴訟法第四百五十一條之一第
    四項但書所列不得以簡易判決處刑情形之一，依同法第四百五十二條規定應適用
    通常程序審判之，自應由本院逕依通常程序為判決，在此敘明。
據上論斷，應依刑事訴訟法第四百五十二條、第二百九十九條第一項前段、第三百條
，刑法第二百七十六條第一項、第七十四條第一款、第二款、第三十八條第一項第二
款，罰金罰鍰提高標準條例第一條前段，判決如主文。
本案經檢察官林禎瑩到庭執行職務。
中      華      民      國      九十一    年    八    月      十四      日
                                臺灣雲林地方法院刑事第二庭
                                    法  官  吳  褔  森
右正本證明與原本無異。
如不服本判決，應於判決送達後十日內向本院提出上訴狀（應附繕本）。「切勿逕送
上級法院」。
                                    書記官  李  松  坤
中      華      民      國      九十一    年    八    月      十四      日
附錄本案論罪科刑法條：
刑法第二百七十六條第一項：因過失致人於死者，處二年以下有期徒刑、拘役或二千
元以下罰金。
